【裁判字號】    91,交訴,301
【裁判日期】    920206
【裁判案由】    過失致死
【裁判全文】
臺灣臺南地方法院刑事判決                        九十一年度交訴字第三一號
    公  訴  人  臺灣台南地方法院檢察署檢察官
    被      告  甲○○  女  二.
右列被告因過失致死案件，經檢察官提起公訴（九十一年度偵字第一一三八五號），
本院判決如左：
    主  文
甲○○因過失致人於死，處有期徒刑陸月，如易科罰金，以參佰元折算壹日，緩刑參
年。
    事  實
一、甲○○於民國九十一年八月十六日下午十時三十分許，駕駛車號ＴＩ─一七二三
    號自小客貨車，沿臺南縣歸仁鄉○○村○○路由西向東方向行駛，行至該路二段
    時，本應注意汽車行駛時，駕駛人應注意車前狀況，並隨時採取必要之安全措施
    ，及汽車超車時，對面有來車交會，不得超車，而依當時情形，客觀上並無不能
    注意之情事，其能注意竟疏未注意，未留意對向車道有無來車即貿然駛入對向車
    道，適有楊明仁酒後（血液中酒精濃度高達一八一ｍｇ／ｄｌ，換算為吐氣中所
    含酒精濃度為每公升０．九毫克），騎乘車牌號碼ＶＣＸ─一九三號輕型機車沿
    對向駛至，其本亦應注意機車行駛時，駕駛人應注意車前狀況，並隨時採取必要
    之安全措施，及汽車駕駛人飲用酒類後其吐氣所含酒精濃度超過每公升０．二五
    毫克或血液中酒精濃度超過百分之０．０五以上者，不得駕車，而依當時情形，
    客觀上又無不能注意之情事，其能注意竟亦疏未注意前方有車輛駛來之車前狀況
    ，致甲○○見狀煞避不及，其自小客貨車頭防撞桿與楊明仁機車車頭發生碰撞，
    楊明仁並因之人、車倒地，受有右側顱內出血併顱骨骨折，右側肋骨骨折併氣血
    胸、腹腔內出血、臉部裂傷等傷害，經送醫急救後，延至九十一年八月二十一日
    不治死亡。車禍事故發生後，甲○○託人以電話報案，經台南縣警察局歸仁分局
    交通處理小組警員王敦中到場處理，在警員尚不知何人為肇事車輛之駕駛人前，
    甲○○主動表示其為駕駛人並自首犯行，接受裁判。
二、案經臺灣台南地方法院檢察署檢察官相驗後自動檢舉偵查起訴。
    理  由
一、訊據被告甲○○對於右開時、地駕車超車時發生碰撞車禍，致被害人楊明仁死亡
    之事實均坦承不諱，且有臺南縣警察局道路交通事故調查報告表一紙、道路交通
    事故現場蒐證照片四幀在卷可資佐證，而被害人係因本件車禍不治死亡，亦經臺
    灣台南地方法院檢察署檢察官督同檢驗員相驗明確，並製有勘驗筆錄、驗斷書及
    相驗屍體證明書等附卷可憑，又被害人駕駛車輛時確有飲酒，其血液中酒精濃度
    高達每公升０．九毫克，亦有國立成功大學醫學院附設醫院緊急生化檢驗報告一
    紙可參。按汽車（含機車）行駛時，駕駛人應注意車前狀況，並隨時採取必要之
    安全措施；汽車在學校、醫院或其他設有禁止超車標誌、標線處所、地水段或對
    面有來車顏會或前行車連異二輛以上者，不得超車；及汽車駕駛人有飲用酒類或
    其他類似物後其吐氣所含酒精濃度超過每公升０．二五毫克或血液中酒精濃度超
    過百分之０．０五以上者，不得駕車，道路交通安全規則第九十四條第三項、第
    一百零二條第二款、第一百十四條第二款分別定有明文。查被告及被害人均有經
    正常程序考領駕照，俱為有駕駛經驗之人，對於上開交通安全規則自均知之甚稔
    ，俱為其等應注意之事項，而肇事當時係夜間有照明、柏油路面、標線清晰、有
    快慢車道劃分、路面無缺陷、無障礙物、視距良好，有前開調查報告表存卷可考
    ，足見依當時狀況被告及被害人客觀上並無不能注意之情狀，詎被告應注意且能
    注意竟疏未注意，於駕駛自小客貨車行經上開路段時，未留意對向有無來車即貿
    然駛入對向車道，欲超越同向車輛，適被害人酒後騎乘機車沿該路對向駛來，其
    應注意能注意亦疏未注意前方有被告車輛行駛之車前狀況，未減速慢行以採取隨
    時可以煞停之安全措施，因而見狀煞避不及致二車發生碰撞，被害人並因之人車
    倒地受傷送醫不治死亡，被告及被害人本身均有違前開規定之注意義務，其二人
    均顯有過失。雖被害人亦與有過失，然本件車禍既係被告之過失併合發生，自仍
    不能因此即解免被告之過失罪責。又本件被害人係因此次車禍不治死亡，是被告
    之過失駕駛行為，與被害人之死亡結果間，具有相當因果關係，亦無疑義。從而
    ，本件事證已甚明確，被告前揭犯行，堪以認定。
二、核被告甲○○所為，係犯刑法第二百七十六條第一項之過失致人於死罪。又其肇
    事後未被有偵查權之公務員或機關發覺其為犯嫌前，留在事故現場向到場處理之
    警員自承犯行，進而接受裁判，此業經被告供明在卷可按，並經證人即本件車禍
    現場處理員警王敦中到庭陳明無訛，被告行為合乎自首之要件，應依刑法第六十
    二條前段減輕其刑。爰審酌被告之品行、應負過失責任之程度、被害人與有過失
    、造成被害人死亡之結果及其犯後尚能坦認犯行，頗有悔意且已經死者家屬宥恕
    等一切情狀，量處如主文所示之刑，以資懲儆。查被告前未曾受有期徒刑以上刑
    之宣告，有臺灣高等法院被告全國前案紀錄表附卷可稽，其因一時短於思慮致罹
    刑章，經此次偵審程序教訓，當知所警惕，諒無再犯之虞，本院復考量被告係自
    首犯罪，而其犯罪後業經死者家屬宥恕，並經被害人之姐乙○○○於本院表示願
    意原諒被告（參見本院九十一年十二月二十六日審理筆錄），本院因認前開對被
    告宣告之刑，以暫不執行為適當，爰併宣告緩刑三年，以啟自新。
據上論斷，應依刑事訴訟法第二百九十九條第一項前段，刑法第二百七十六條第一項
、第四十一條第一項前段、第六十二條前段、第七十四條第一款，罰金罰鍰提高標準
條例第一條前段、第二條，判決如主文。
中      華      民      國      九十二      年      二      月    六    日
                              臺灣臺南地方法院交通法庭
                                      法  官  洪  士  傑
右正本證明與原本無異
如不服本判決應於送達後十日內向本院提出上訴狀
                                      書記官  孫  鈴  堯
中      華      民      國      九十二      年      二      月  十一    日
附錄本案論罪科刑法條全文：
中華民國刑法第二百七十六條第一項(普通過失致死罪)
因過失致人於死者，處二年以下有期徒刑、拘役或二千元以下罰金。


司法院資訊處製作；財團法人民間司法改革基金會備份。
